臺灣高雄地方法院刑事判決　　　　　　　　　　　　九十一年度交易字第三五六號
　　公　訴　人　臺灣高雄地方法院檢察署檢察官
　　被　　　告　丁○○
右列被告因公共危險案件，經檢察官聲請簡易判決處刑（九十一年度偵字第六八六二
號），本院鳳山簡易庭認不宜以簡易判決處刑，簽移本院改依通常程序審理，本院判
決如左：
    主  文
丁○○無罪。
    理  由
一、聲請簡易判決處刑意旨略以：被告丁○○於民國九十一年三月三十一日凌晨一時
    許，在高雄縣鳳山市○○路二九二巷一之二號三樓飲用啤酒後，明知其已不能安
    全駕駛動力交通工具，竟仍駕駛車號ＹＨ—一四七五號自小客車，沿高雄縣鳳山
    市○○路由東往西方向行駛，嗣於同日凌晨二時十分許，行經該路與武營路口時
    ，不慎撞及丙○○所駕駛之車號ＰＷ—七七八號營小客車，經前往處理之員警對
    丁○○測試酒精濃度結果，其呼氣中每公升所含酒精濃度為０‧五三毫克（ＭＧ
    ╱Ｌ），已不能安全駕駛動力交通工具，因認被告涉犯刑法第一百八十五條之三
    之服用酒類不能安全駕駛動力交通工具而駕駛罪嫌云云。
二、按犯罪事實應依證據認定之，無證據不得推定其犯罪事實；又不能證明被告犯罪
    者，應諭知無罪之判決，刑事訴訟法第一百五十四條、第三百零一條第一項分別
    定有明文。而所謂認定犯罪事實之證據，係指足以認定被告確有犯罪行為之積極
    證據而言，該項證據自須適合於被告犯罪事實認定，始得採為斷罪資料。又苟未
    能發現相當證據，或證據不足以證明，自不能以推測或擬制之方法，以為裁判基
    礎（最高法院二十九年度上字第三一０五號、四十年度台上字第八六號判例意旨
    參照）。再按，服用酒類不能安全駕駛動力交通工具而駕駛者，於八十八年四月
    二十三日生效施行之刑法第一百八十五條之三，已將之列於公共危險罪章處罰，
    其立法目的，本在藉由抽象危險犯之構成要件，以刑罰制裁力量嚇阻酒後駕車之
    行為，進而確保參與道路交通往來人車之安全，因此並不以對於道路交通往來人
    車發生具體實害為要件，此種立法例亦為德、日等國所採行。然所謂「不能安全
    駕駛」，性質上乃屬不確定法律概念，法務部於八十八年五月間召開「研商訂定
    刑法第一百八十五條之三服用毒品、麻醉藥品、酒類或其他相類之物，不能安全
    駕駛交通動力工具之認定標準」會議，會中決定參考德國、美國認定標準，對於
    酒精濃度呼氣達每公升零點五五毫克或血液濃度達千分之一點一以上者，因依醫
    學實驗證明所得經驗法則，肇事率為一般正常人之十倍以上，而認為已達不能安
    全駕駛之標準，其數值在其以下者，如能輔以其他客觀事實作為不能安全駕駛之
    判斷時，亦應依法移送處以刑罰（詳參法務部八十八年五月十八日法八八檢字第
    一六六九號函），其係為期統一建立執法機關移送之準則，但此僅係供法院
    認定事實之參考，得為審判所引用，但並無絕對之拘束力，亦即飲酒駕車者究有
    無構成本罪，仍有待法院依具體個案事實認定之。而當人飲酒後，若以呼氣酒精
    濃度測試器測得之呼氣濃度達到每公升零點五五毫克時，反應較慢，感覺減低，
    將影響駕駛；達到每公升０‧七五毫克時，思考與個性行為均會改變；達到每公
    升一‧０毫克時，步態不穩，噁心嘔吐，精神混惑不清晰；達到每公升一‧五毫
    克時，說話不清楚，感覺喪失，視力模糊；達到每公升二‧０毫克時，體溫與血
    糖均降低，肌肉控制差，甚至會導致癲癇發作；達到每公升三‧五毫克時，則已
    經神智不清，反射減低，甚至呼吸抑制，業據行政院國軍退除役官兵輔導委員會
    臺北榮民總醫院以民國八十八年八月五日（八八）北總內字第二六八六八號函示
    明確。故本院參酌前開意見，認飲酒後酒精濃度呼氣達每公升零點五五毫克或血
    液濃度達千分之一點一以上者，即絕對該當於刑法第一百八十五條之三所謂之「
    不能安全駕駛」之抽象危險程度，若飲酒後未達前開濃度，則是否已達「不能安
    全駕駛」之抽象危險程度，則應參酌個案之具體事實而為認定。
三、本件公訴人認被告涉犯上開刑法第一百八十五條之三服用酒類不能安全駕駛動力
    交通工具而駕駛罪嫌，無非以被告自承其有服用酒類後駕車之行為，況被告因此
    與右前方被害人丙○○所駕駛之車輛發生對撞，已肇事發生車禍，且其酒精濃度
    測試值已達每公升０．五三毫克，足認其確已達酒後不能安全駕駛之程度；另有
    被害人丙○○於警訊時之指述，及酒精濃度測試表、測試觀察記錄表、違反道路
    交通管理事件通知單各一紙及照片十張附卷等資為其論據。質之被告固不否認有
    酒後駕車，與丙○○所駕自用小客車發生車禍，及事後實施酒精濃度測試時呼氣
    酒精濃度為每公升０．五三毫克之事實，惟堅決否認有何前開犯行，辯稱：伊當
    時意識清楚，並非不能安全駕駛，是丙○○駕車車速過快撞到伊車的右前車門等
    語。
四、經查：
（一）證人丙○○於警訊時，並未陳稱被告有何酒後已不能安全駕駛之事實，有前開
      警訊筆錄存卷可按，且其復於本院訊問時證稱：當時他（被告）看起來精神狀
      態蠻好的，不像有喝酒，他腳步沒有不穩，交談順暢等語。再者，證人即製作
      測試觀察紀錄表警員乙○○僅在「刑法第一百八十五條之三案件測試觀察紀錄
      表」之觀察結果欄記載：因有交通事故肇事跡象，顯然無法安全駕駛等語，並
      未對被告施以其他測試等情，有卷附該測試觀察紀錄表一紙可佐，且其於本院
      調查時復證稱：被告當時精神狀態不錯，他腳步不會不穩，也沒有嘔吐，他應
      該都沒有觀察記錄表上之狀況等情；證人即現場處理警員甲○○亦證稱：當天
      查獲之時，被告之精神狀態很清醒，不會在那邊亂吼或是多話等語（均見本院
      九十一年七月五日訊問筆錄），苟被告酒後已達不能安全駕駛之程度，則其言
      詞反應及精神狀態應非如此，足認被告案發當時意識清楚且精神狀態良好，尚
      非達不能安全駕駛之程度。
（二）又本件事故之發生係被告駕駛車輛行經閃光紅燈號誌之交叉路口時，其車輛之
      右前車門，遭行經閃光黃燈號誌交叉路口之被害人丙○○所駕駛車輛之右前車
      頭所撞擊，此業據被告丁○○於警、偵訊及本院調查時供述明確，並經證人丙
      ○○於警訊及本院調查時證述綦詳，亦有卷附前開道路交通事故調查表可稽，
      是本件交通事故情形並非公訴人所指：係被告之車輛與右前方被害人丙○○所
      駕駛之車輛發生「對撞」之情形，又上開交通事故之肇事原因，既係被告車輛
      之右前車門遭證人丙○○車輛右前車頭所撞擊，則事故之發生是否即係因被告
      體內酒精濃度致其反應與控制力降低而駕駛失控使然，尚非無疑，縱可歸責於
      被告於行經閃光紅燈號誌之交叉路口未停車再開，而認被告就本件交通事故有
      過失，然不能據此判定此過失與被告服用酒類間有何直接因果關係，而謂其已
      達不能安全駕駛之程度。此外，本院復查無其他積極證據足資證明被告有公訴
      人所指之服用酒類不能安全駕駛動力交通工具而駕駛之犯行，揆諸前揭說明，
      自應為其無罪之諭知。
據上論斷，應依刑事訴訟法第四百五十二條、第三百零一條第一項前段，判決如主文
。
本案經檢察官高大方到庭執行職務。
中      華      民      國     九十一     年     八     月     十六     日
                                  臺灣高雄地方法院刑事第六庭
                                      審判長法  官    趙家光
                                            法  官    周玉群
                                            法  官    邱泰錄
右正本證明與原本無異。
如不服本判決，應於判決送達後十日內，向本院提出上訴狀。
                                            書記官    林慧君
中    華     民      國       九十一      年     八     月      十六    日
